【裁判字號】    98,審訴,4986
【裁判日期】    990211
【裁判案由】    毒品危害防制條例
【裁判全文】
臺灣高雄地方法院刑事判決            98年度審訴字第4986號
公  訴  人  臺灣高雄地方法院檢察署檢察官
被      告  甲○○
上列被告因毒品危害防制條例案件，經檢察官提起公訴（98年度
毒偵字第6667號），嗣被告於本院準備程序中就被訴事實為有罪
之陳述，經本院告知簡式審判程序之旨，並聽取被告與公訴人之
意見後，合議庭裁定由受命法官獨任進行簡式審判程序，判決如
下：
    主  文
甲○○施用第一級毒品，處有期徒刑捌月，扣案之第一級毒品海
洛因拾參包（均含包裝袋，檢驗後合計淨重拾參點參柒公克）沒
收銷燬之。又施用第二級毒品，處有期徒刑伍月，扣案之第二級
毒品甲基安非他命壹包（含包裝袋，檢驗後淨重拾陸點參陸捌公
克）沒收銷燬之。應執行有期徒刑拾壹月，扣案之第一級毒品海
洛因拾參包（均含包裝袋，檢驗後合計淨重拾參點參柒公克）、
甲基安非他命壹包（含包裝袋，檢驗後淨重拾陸點參陸捌公克）
均沒收銷燬之。
    事  實
一、甲○○前於民國89年間因施用毒品案件，經裁定送觀察、勒
    戒後，認有繼續施用毒品傾向，再經本院以89年毒聲字第93
    01號裁定令入戒治處所施以強制戒治，於91年10月17日強制
    執行完畢。於前開戒治執行完畢釋放後5 年內，復於92年間
    因施用毒品案件，經本院92年度訴字第1138號判決判處應執
    行有期徒刑1 年2 月確定，於97年9 月9 日縮短刑期假釋出
    監（於98年10月14日始假釋期滿，本件尚不構成累犯）。詎
    猶未戒除毒癮，復基於施用第一級毒品海洛因及第二級毒品
    甲基安非他命之犯意，於98年10月14日23時許，在其駕駛車
    號ZB─7320號自用小客車，自高雄縣林園鄉前往高雄市左營
    區途中，以將海洛因滲入香菸之方式，施用第一級毒品海洛
    因1 次；另於同日23時45分許，於上開駕車途中，以玻璃球
    燃燒方式，施用第二級毒品甲基安非他命1 次。嗣於98年10
    月15日凌晨零時5 分許，在高雄市○○區○○路與文川路口
    ，因違規停車為警攔檢盤查，經甲○○同意搜索，自上開自
    用小客車內扣得其所有之海洛因毒品13包（驗後合計淨重13
    .37 公克）及安非他命1 包（驗前淨重16.373公克、驗後淨
    重16.368公克），並徵得甲○○同意採集其尿液送驗，結果
    呈安非他命、甲基安非他命、可待因及嗎啡陽性反應，始悉
    上情。
二、案經高雄市政府警察局移送臺灣高雄地方法院檢察署檢察官
    偵查起訴。
    理   由
一、本件被告甲○○所犯係死刑、無期徒刑、最輕本刑為3 年以
    上有期徒刑以外之罪，其於準備程序中就被訴事實為有罪之
    陳述，經本院告知簡式審判程序之旨，並聽取公訴人及被告
    意見後，合議庭裁定由受命法官獨任進行簡式審判程序，合
    先敘明。
二、訊據被告對於上揭時、地，施用第一級毒品海洛因及第二級
    毒品甲基安非他命之事實，坦承不諱，而被告為警查獲所採
    之尿液檢體，經送高雄市立凱旋醫院檢驗結果，係呈施用第
    一級毒品海洛因後所會產生之嗎啡、可待因陽性反應，及施
    用第二級毒品甲基安非他命後所會產生之甲基安非他命陽性
    反應，此有高雄市立凱旋醫院濫用藥物尿液檢驗報告暨高雄
    市政府警察局保安警察大隊刑案移送專責組偵辦毒品危害防
    制條例嫌疑人尿液採證代碼對照表各1 份附卷可稽。又扣案
    之海洛因13包（驗前淨重17.11 公克，驗後合計淨重13.37
    公克）、甲基安非他命1 包（驗前淨重16.373公克，驗後淨
    重16 .368 公克）經送驗後確含有海洛因及甲基安非他命成
    分，有法務部調查局濫用物實驗室98年11月17日調科壹字第
    0982 3031140號鑑定書及高雄醫學大學附設中和紀念醫院99
    年1 月5 日0000-000號檢驗報告各1 份在卷可憑。足徵被告
    之任意性自白核與事實相符，應堪信為真實，可採為本件論
    罪科刑之依據。是本件事證明確，被告施用第一、二級毒品
    犯行，洵堪認定，應予依法論科。
三、第2 項第1 款所稱之第一級毒品及同條項第2 款所稱之第二
    級毒品，不得施用、持有。次按觀察、勒戒或強制戒治執行
    完畢釋放後，5 年內再犯第10條之罪者，應依一般刑事訴訟
    程序予以起訴論罪科刑，此觀諸毒品危害防制條例第20條、
    第23條第2 項規定自明。再按犯毒品危害防制條例第10條之
    罪，經觀察、勒戒後，認無繼續施用毒品之傾向，應即釋放
    ，並為不起訴處分；認有繼續施用毒品之傾向者，應由檢察
    官聲請法院裁定令入戒治處所施以強制戒治，至無繼續戒治
    之必要，強制戒治期滿，應即釋放，由檢察官為不起訴處分
    。經觀察勒戒、強制戒治執行完畢釋放後，5 年內再犯第10
    條之罪，依93年1 月9 日修正施行之毒品危害防制條例第23
    條第2 項規定意旨，應由檢察官偵查起訴。又依修正後之規
    定，僅限於「初犯」及「5 年後再犯」二種情形，始應先經
    觀察、勒戒或強制戒治程序。倘被告於5 年內已再犯，經依
    法追訴處罰，縱其第3 次（或第3 次以上）再度施用毒品之
    時間，在初犯經觀察、勒戒或強制戒治執行完畢釋放5 年以
    後，已不合於「5 年後再犯」之規定，且因已於「5 年內再
    犯」，顯見其再犯率甚高，原實施觀察、勒戒或強制戒治，
    已無法收其實效，即應依該條例第10條處罰（最高法院97年
    度第5 次刑事庭會議決議參照）。查被告前因施用毒品案件
    ，經本院以89年度毒聲字第9301號裁定送強制戒治後，於91
    年10月17日執行完畢，於前開強制戒治執行完畢釋放後5年
    內，復因施用毒品案件，經本院以92年度訴字第1138號判決
    判處應執行有期徒刑1 年2 月確定。因被告於強制戒治執行
    完畢釋放後，5 年內再犯毒品危害防制條例第10條之罪，且
    再犯本罪，是依前開說明，應依法追訴處罰。
四、核被告所為，係犯該條例第10條第1 項之施用第一級毒品罪
    及同條第2 項之施用第二級毒品罪。被告持有第一級毒品海
    洛因及第二級毒品甲基安非他命後，進而施用，其持有之低
    度行為均應為施用之高度行為所吸收，不另論罪。又被告所
    犯上開2 罪間，犯意各別、行為互殊，觸犯構成要件相異之
    罪名，自應分論併罰。爰審酌被告前因施用毒品案件，經勒
    戒、觀察及強制戒治程序，並經法院判刑、入監執行後，仍
    不知悛悔，再次施用毒品自戕其身，顯然缺乏戒絕毒品之決
    心，且被告前有施用毒品、傷害等前科紀錄，素行不良，惟
    念及被告坦承施用第一級、第二級毒品之事實，且其行為尚
    未害及他人，並斟酌被告之犯罪動機、手段及智識程度等一
    切情狀，分別量處如主文所示之刑，並定其應執行刑。另扣
    案之白色粉末13包，經送驗結果確係含有第一級毒品海洛因
    成分；扣案之白色晶體1 包，經送驗結果確係含有第二級毒
    品甲基安非他命成分等情，已如上述，應依毒品危害防制條
    例第18條第1 項前段規定宣告沒收銷燬之，至前開第一級毒
    品海洛因、第二級毒品甲基安非他命之包裝袋因包覆毒品，
    其上顯留有該毒品之殘渣，衡情自難與之剝離，亦應整體視
    之為毒品，連同該包裝併予宣告沒收銷燬之；此外，鑑驗耗
    用之海洛因、甲基安非他命既已滅失，自無庸宣告沒收銷燬
    。
據上論斷，應依刑事訴訟法第273 條之1 第1 項、第284 條之1
、第299 條第1 項前段，毒品危害防制條例第10條第1 項、第2
項、第18條第1 項前段，刑法第11條、第51條第5 款、第9 款，
判決如主文。
本案經檢察官杜妍慧到庭執行職務。
中    華    民    國    99    年     2    月    11    日
                  刑事第十庭  法  官  曾子珍
以上正本證明與原本無異。
如不服本判決，應於收受送達後10日內向本院提出上訴書狀。
中    華    民    國    99    年     2    月    11    日
                              書記官  李承悌
附錄本判決論罪科刑法條全文：
毒品危害防制條例第10條
施用第一級毒品者，處6月以上5年以下有期徒刑。
施用第二級毒品者，處3年以下有期徒刑。

司法院資訊處製作；財團法人民間司法改革基金會備份。
